臺灣臺北地方法院小額民事判決
111年度北小字第1307號
原      告  陳美蓮  

訴訟代理人  呂秋𧽚律師
複代理人    鄭博晉律師
            王尊賢律師
被      告  謝奕旻  

            呂漢楨  

上列當事人間損害賠償事件，於民國111年9月13日言詞辯論終結
，本院判決如下：
    主    文
原告之訴及假執行之聲請均駁回。
訴訟費用新台幣1,000元由原告負擔。
    事實及理由
一、原告主張、聲明：原告與被告謝奕旻為上下樓層之鄰居關係，被告謝奕旻於民國110年2月28日連假期間，為裝設冷氣雇請被告呂漢楨於原告住家台北市○○區○○路○段00巷0弄00號2樓外牆（下稱系爭外牆）施工，以電鑽鑽孔破壞原告住家外牆裝設冷氣支架，使系爭外牆損壞，嗣經原告抗議阻止，被告謝奕旻又請被告呂漢楨將破壞處以將螺絲截斷、以矽利康塗蓋遮掩孔洞方式處理，經台北地檢署以110年度偵字第28941號不起訴，原告再議後，高等檢察署以110年度上聲議字第9903號駁回再議。被告上開行為雖不構成刑法之毀損罪，然其等故意破壞原告住家外牆之行為已屬不法侵權行為，被告應負損害賠償責任。依民法第184條第1項前段、第185條、第820條第5項規定，被告於原告住家專有部分外牆鑽孔之行為，侵害原告住家專有部分外牆之完整並導致使用效能之減損，自應連帶負損害賠償責任。參照基隆地院109年度基小字第2054號判決，系爭公寓為4層樓之建物，觀系爭公寓外牆照片，各樓層住戶均有裝設鐵鋁窗、雨遮屋簷、欄杆等，足見系爭公寓各區分所有權人間就系爭公寓外牆各自按樓層占有管領之部分互相容忍，對於他共有人所占有外牆之使用、管理，未予干涉，堪認各共有人間就系爭公寓外牆之使用、管理，有默示分管契約之存在。被告未經原告同意及擅乘原告外出之機會，於原告管領之系爭外牆鑽孔、裝設冷機室外機，造成其依默示分管契約所管領之外牆受損。又原告之專有部分即在其所管領之系爭外牆之內，故被告之侵權行為已違反默示分管契約，並侵犯原告所管領使用之系爭外牆，對於原告財產權、居住安寧及隱私之侵害不可謂不大。被告稱公寓大廈外牆之排水管線、電線、電纜非該住戶使用，縱非該樓層住戶所用，對於系爭公寓大廈存有默示分管契約亦無影響，依本院104年度訴字第1691號判決，被告未經原告及他共有人之全體同意，擅於系爭外牆鑽孔，已妨害其他共有人之所有權，被告自應賠償回復原狀之費用。依民法第213條第1項、第196條規定，被告應負修繕回復原狀之責任，工程公司評估回復原狀之費用為92,400元。系爭外牆完整性有缺陷並受損壞，應由被告負完全責任。依公寓大廈管理條例第10條第2項，及參照本院106年度訴字第1828號判決，縱認系爭外牆非原告專有部分或無默示分管契約，原告仍得基於系爭公寓區分所有權人之地位請求92,400元。並聲明：被告應連帶給付原告92,400元，及自起訴狀繕本送達翌日起至清償日止，按年息百分之5計算之利息；願供擔保請准宣告假執行。
二、被告答辯、聲明：於110年2月間之連假期間，因可施工的工時較長，故選擇該段時間施工，非如原告所述乘其外出。被告謝奕旻雇用被告呂漢楨師傅於住處安裝分離式冷氣機，安裝時將室外機固定於一、二樓間樓層地板之外牆上，鑽孔是為避免室外機掉落產生危險，需要安裝固定支架，屬安裝工法上所需，原告看到後不滿向謝奕旻反映，為維護鄰里和諧，被告謝奕旻隨即委託被告呂漢楨師傅移動室外機安裝至原告指定要求的位置，並拆除固定於一、二樓間樓層地板之外牆的室外機支架及填補復原所鑽之螺絲孔洞。系爭施工所鑽孔外牆為公寓大樓共有之部分，不屬於個人所有，與原告主張侵害其權益相悖。系爭社區住戶外牆均有設施非該住戶使用的排水管線、電線、電纜等，原告住家外牆亦有它戶使用的排水管線及電線電纜安裝於外牆壁上，可見公寓大樓外牆屬於共有為全體住戶之共識。被告不同意原告請求之金額，因所鑽之洞當日業經填補回復並已拆除冷氣室外機支架，該鑽孔供固定使用的支架固定螺栓，尺寸為公稱直徑0.8公分長度未滿5公分之制式螺栓，相對於整體外牆僅為極為微小之孔洞，且公寓大廈外牆面屬共用部分，不屬於個人所有，既不防礙觀瞻也不損失原有功能性，故不應給付。並聲明：如主文，如受不利判決願供擔保請免假執行。
三、本院判斷的簡要說明：
(一)不爭執事項：被告謝奕旻於110年2月28日請被告呂漢楨於下
    稱系爭外牆鑽孔以裝設冷氣，因原告反對，已另安裝於系爭
    外牆以外的地方，而留有原鑽的螺絲孔洞，位置、情況如本
    院卷第101、103頁照片(即本判決附件)所示。
(二)爭執事項：原告以系爭外牆受損請求被告賠償，是否可採?
　1.關於系爭外牆是否屬原告專有?經查，依公寓大廈管理條例
    第8條及第9條，有關外牆使用的限制及共有部分應如何使用
    的明文，及參酌社會一般通念，外牆在構造上不具獨立性，
    屬維持建物安全及外觀所必要的構造等，應認系爭外牆屬系
    爭公寓的全體共有人所共有並共用。且依同法第9條第4項規
    定的精神，原則上外牆的不合規使用的制止權人及請求權人
    ，應為管理委員會、管理負責人，而非各區分所有權人。原
    告以系爭外牆遭被告鑽洞，侵害其所有權，依民法第184條
    第1項、第185條、第820條第5項規定請求被告連帶賠償，即
    與上述公寓大廈管理條例的規定不相一致，而有誤會，難以
    採取。
　2.原告雖另主張系爭外牆有默示的分管契約存在，但查，已經
    被告否認，亦與上述公寓大廈管理條例規定的精神不相一致
    ，且依原告所提的台灣高等檢察署110年度上聲議字第9903
    號（本院卷第17-21頁）、照片（本院卷第23-45頁）、工程
    報價單（本院卷第47頁）、系爭公寓外牆照片（本院卷第21
    1頁）等，至多僅能認定系爭公寓有裝設鐵窗等，而不能使
    本院形成系爭公寓已就系爭外牆形成默示分管契約的認定。
    另本院依原告聲請調閱系爭公寓建物詳細圖說（本院卷第17
    5頁），及依原告所提信義區雅祥段一小段140、141建號第
    一類建物登記謄本（本院卷第179-181頁），其上均無就系
    爭外牆屬原告專有為登記之情形，另依卷內原告及被告謝奕
    旻之建物測量成果圖(本院卷第175-176頁)，亦查無系爭外
    牆屬原告專有之明白記載，亦無法依登記謄本、建物測量成
    果圖認定系爭外牆專屬原告所分管專用，在原告所為上述各
    項舉證，均無法認定系爭外牆屬原告所分管專用的情形下，
    原告依民法第213條第1項、第196條；公寓大廈管理條例第1
    0條第2項規定，請求被告賠償回復原狀費用92,400元，亦有
    誤會，而難採取。
四、綜上，原告依民法第184條第1項、第185條、第820條第5項
    、第213條第1項、第196條；公寓大廈管理條例第10條第2項
    規定，請求被告連帶賠償92,400元，及自起訴狀繕本送達翌
    日起至清償日止，按年息百分之5計算之利息，無理由，應
    駁回。另原告的訴已經駁回，假執行聲請已失依據，應併駁
    回。
五、本件事證已明，當事人其餘主張、陳述、所提證據及非最高
    法院大法庭裁定對本院有拘束力的其他法院判決意見，經審
    酌後不影響上述認定及說明，故不詳論。
六、訴訟費用，依民事訴訟法第78條、第436條之19第1項確定如
    主文第2項。
中　　華　　民　　國　　111 　年　　11　　月　　11　　日
            臺灣臺北地方法院臺北簡易庭
                                    法  官  詹駿鴻
附件：　　　　　　　　　　　　　　　　　
　　
　　　　　　　　　　　　　　　　　
附錄：
一、民事訴訟法第436條之24第2項：
　　對於小額程序之第一審裁判上訴或抗告，非以其違背法令為
    理由，不得為之。
二、民事訴訟法第436條之25：
　　上訴狀內應記載上訴理由，表明下列各款事項：
    (一)原判決所違背之法令及其具體內容。
    (二)依訴訟資料可認為原判決有違背法令之具體事實。
以上正本證明與原本無異。
如不服本判決，應於判決送達後20日內向本庭（臺北市○○○路0段
000巷0號）提出上訴狀。（須按他造當事人之人數附繕本）如委
任律師提起上訴者，應一併繳納上訴審裁判費。
中　　華　　民　　國　　111 　年　　11　　月　　11　　日
                                    書記官  徐宏華